【裁判字號】    98,消債更,476
【裁判日期】    980728
【裁判案由】    更生事件
【裁判全文】
臺灣板橋地方法院民事裁定           98年度消債更字第476號
聲  請  人  甲○○
上列當事人因消費者債務清理事件聲請更生與保全處分，本院裁
定如下：
    主  文
更生及保全處分之聲請均駁回。
聲請費用由聲請人負擔。
    理  由
一、按債務人與金融機構協商成立者，不得聲請更生或清算，但
    因不可歸責於己之事由，致履行顯有重大困難者，不在此限
    ；本條例施行前，債務人依金融主管機關協調成立之中華民
    國銀行公會會員辦理消費金融案件無擔保債務協商機制與金
    融機構成立之協商，準用前項之規定，消費者債務清理條例
    第151 條第5 項、第6 項分別定有明文。又聲請更生或清算
    不合程式或不備其他要件者，法院應以裁定駁回之，但其情
    形可以補正者，法院應定期間先命補正，復為同條例第8 條
    所明定。
二、本件債務人向本院聲請更生，其主張略以：伊因有不能清償
    債務之情事，前於民國95年間已依金融主管機關協調成立之
    中華民國銀行公會會員辦理消費金融案件無擔保債務協商機
    制，與最大債權金融機構中國信託商業銀行達成協商，約定
    分120 期，利率0 ％，每月還款金額為新臺幣（下同）35,6
    03元整。然因聲請人每月收入為75,293元，扣除前開協商每
    月應繳金額35,603元、永豐銀行東板橋分行消費信用貸款每
    月還款16,877元及支付2 名子女之教育及最低生活費每月至
    少20,000元後，已不足維持聲請人個人最低基本生活，遑論
    聲請人尚有國泰世華商業銀行板東分行房屋貸款每月應繳約
    30,000元，故聲請人97年9 月之毀諾，係非可歸責於己之事
    由所致。而聲請人所積欠之無擔保或無優先權之債務總額未
    逾1,200 萬元，復未經法院裁定開始清算程序或宣告破產。
    為此，爰依法聲請裁定准許更生云云。
三、經查：本件依聲請人所提出之財產及收入狀況說明書、臺北
    縣立光復國民中學98年6 月薪資明細表及財政部臺灣省北區
    國稅局96暨97年度綜合所得稅各類所得資料清單顯示，聲請
    人之每月收入高達75,293元（含每月實領薪資70,293元及租
    賃所得每月5,000 元）。基此，經本院審酌聲請人協商期間
    每月平均所得與協商還款金額相較，顯然並未超出聲請人之
    償債能力，蓋所剩餘額（75,293元－35,603元－16,877元＝
    22,813元），仍然超過內政部公告97年度臺灣省每人每月最
    低生活費9,829 元（即依內政部公布之臺灣省97年度每人每
    月最低生活費約9,829 元之計算標準已足夠，而該最低生活
    費用金額係已包括食、衣、住、行等費用在內）。易言之，
    仍足供聲請人及依法應受其扶養之人（與配偶共同分擔2 子
    女）日常生活支出（9,829 ＋9,829 /2＋9,829 /2＝19,658
    ）緣故，且參酌聲請人既已負債大於資產，本即應較一般人
    更節約支出，撙節開銷。此外，復參以聲請人始終未能舉證
    證明於協商還款期間，究有何不可歸責於己之事由，致所需
    之支出有所增加或收入減少，因而致有不能履行或履行顯有
    重大困難之情事發生，是本院認聲請人所稱伊有不能履行或
    履行顯有重大困難之情事云云，亦屬委無可採。
四、從而，承前所述，經本院審酌後，堪認並無其所稱之「不能
    履行或履行顯有重大困難」情形發生，則其聲請本件更生，
    揆諸首開說明，自不應准許。
五、又本件聲請人更生之聲請既經本院駁回，其保全處分之聲請
    亦失所附麗，應併予駁回。
六、另聲請人既有固定收入之履行能力，且現銀行公會已就曾經
    參加95年度債務協商毀諾之債務人提供「個別協商一致性方
    案」使能再進行協商。故聲請人倘認原協商條件過苛，尚非
    不得與其債權人中國信託商業銀行等銀行，再次進行解決債
    務之商談，亦得經由個別債權銀行協商程序以求適當之履債
    方式，併予指明。
七、爰依消費者債務清理條例第151 條第6 項、第5 項、第8 條
    ，裁定如主文
中    華    民    國    98    年    7     月    28    日
                  民事第一庭    法  官  黃若美
上為正本係照原本作成
如不服本裁定，應於裁定送達後10日內，以書狀向本院提出抗告
，並繳納抗告費新臺幣1千元
中    華    民    國    98    年    7     月    28    日
                                書記官  江怡萱


司法院資訊處製作；財團法人民間司法改革基金會備份。
